【裁判字號】    95,訴,2560
【裁判日期】    951229
【裁判案由】    毒品危害防制條例
【裁判全文】
臺灣桃園地方法院刑事判決              95年度訴字第2560號
公  訴  人  臺灣桃園地方法院檢察署檢察官
被      告  甲○○
                    2號7樓
上列被告因違反毒品危害防制條例案件，經檢察官提起公訴（95
年度毒偵字第3642、3980、4302號），嗣本院裁定改依簡式審判
程序，並由受命法官獨任進行審判程序，判決如下︰
    主  文
甲○○施用第一級毒品，處有期徒刑陸月；扣案之第一級毒品海
洛因壹包（淨重零點零陸公克）沒收銷燬之，扣案之用以盛裝前
述毒品海洛因之外包裝壹只（空包裝重零點貳零公克）沒收。又
施用第一級毒品，處有期徒刑陸月；扣案之注射針筒壹支、海洛
因分裝袋壹只均沒收。又施用第一級毒品，處有期徒刑陸月；扣
案之內含海洛因成分之殘渣袋柒只（均因量微無法與分裝袋析離
秤重）沒收銷燬之。應執行有期徒刑壹年肆月。扣案之第一級毒
品海洛因壹包（淨重零點零陸公克）及內含海洛因成分之殘渣袋
柒只（均因量微無法與分裝袋析離秤重）均沒收銷燬之；扣案之
用以盛裝前述毒品海洛因之外包裝壹只（空包裝重零點貳零公克
）、注射針筒壹支、海洛因分裝袋壹只均沒收。
    事  實
一、甲○○於民國93年間因施用毒品案件，經裁定送觀察、勒戒
    後，認有繼續施用毒品傾向，再經裁定令入戒治處所施以強
    制戒治，於94年10月25日執行完畢，嗣經臺灣桃園地方法院
    檢察署檢察官以94年度戒毒偵字第467 號為不起訴處分確定
    ，猶不知悔改，雖未成癮，仍於前開強制戒治執行完畢釋放
    後5 年內，基於施用第一級毒品海洛因之犯意，於95年7 月
    4 日下午1 時許，在桃園縣桃園市○○路某加油站廁所內，
    施用海洛因1 次，嗣於95年7 月4 日下午5 時許，在桃園縣
    龜山鄉○○路○ 段501 號前為警查獲，並扣得甲○○所施用
    剩餘之第一級毒品海洛因1 包（淨重0.06公克，空包裝重0.
    20公克）。詎甲○○又再基於施用第一級毒品海洛因之犯意
    ，於95年7 月20日晚間7 時40分許，在桃園縣大溪鎮○○路
    1145號台塑加油站廁所內，施用海洛因1 次，旋為警當場查
    獲，並扣得其所有甫持以注射海洛因所用之注射針筒1 支及
    海洛因分裝袋1 只。惟甲○○為警查獲後仍不知警惕，復又
    另起施用第一級毒品海洛因之犯意，於95年8 月8 日，在桃
    園縣龜山鄉某友人住處，施用海洛因1 次，嗣於95年8 月10
    日晚間8 時30分許，為警在其位於桃園縣龜山鄉○○○路94
    巷2 號7 樓住處查獲，並扣得內含海洛因成分之殘渣袋7 只
    （均因量微無法與分裝袋析離秤重）及與本案無關之甲○○
    於前次送觀察勒戒前因施用海洛因所用之注射針筒4 支、生
    理食鹽水6 瓶，而查悉上情。
二、案經桃園縣政府警察局龜山分局及大溪分局報告臺灣桃園地
    方法院檢察署檢察官偵查起訴。
    理  由
一、按刑事訴訟法第273 條之1 第1 項規定除被告所犯為死刑、
    無期徒刑、最輕本刑為3 年以上有期徒刑之罪、或高等法院
    管轄第一審案件者外，於審判期日前之程序進行中，被告先
    就被訴事實為有罪之陳述時，審判長得告知被告簡式審判程
    序之旨，並聽取當事人、代理人、辯護人及輔佐人之意見後
    ，裁定進行簡式審判程序。經查，本件被告甲○○被訴毒品
    危害防制條例一案，為前開不得進行簡式審判程序以外之案
    件，且被告於本院行準備程序時就被訴事實為有罪之陳述，
    本院告知被告簡式審判程序之旨，並聽取被告之意見後，爰
    依前開規定，當庭裁定改依簡式審判程序並由受命法官獨任
    進行審判程序審判之，合先敘明。
二、前揭犯罪事實，業據被告甲○○於本院審理時供認不諱（見
    本院95年12月22日準備程序筆錄及簡式審判筆錄），且被告
    於95年7 月4 日、7 月20日、8 月10日，分別經警採集其尿
    液送請鑑定結果，均呈鴉片類陽性反應，有台灣檢驗科技股
    份有限公司濫用藥物尿液檢驗報告3 份在卷可稽。而扣案於
    95年7 月4 日查獲之白色粉末1 包，經送請鑑定結果，亦檢
    出毒品海洛因成分（淨重0.06公克，空包裝重0.20公克），
    另於95年8 月10日查獲之殘渣袋7 只，經送請鑑定結果，亦
    均檢出含鴉片（海洛因）成分，復有法務部調查局95年8 月
    1 日調科壹字第080011526 號鑑定通知書、憲兵司令部刑事
    鑑識中心鑑驗通知書各1 份附卷足憑，此外復有桃園縣政府
    警察局龜山分局扣押筆錄、扣押物品目錄表各2 份、桃園縣
    政府警察局大溪分局扣押筆錄、扣押物品目錄表各1 份、查
    獲照片共7 幀附卷及上開事實欄所載之物扣案可佐，堪認被
    告自白與事實相符。次查，被告甲○○於93年間因施用毒品
    案件，經裁定送觀察、勒戒後，認有繼續施用毒品傾向，再
    經裁定令入戒治處所施以強制戒治，於94年10月25日執行完
    畢，嗣經臺灣桃園地方法院檢察署檢察官以94年度戒毒偵字
    第467 號為不起訴處分確定等情，有卷附臺灣高等法院被告
    前案紀錄表可按，足見被告於前開強制戒治執行完畢釋放後
    5 年內再犯本件施用毒品犯行至明。綜述，本件事證明確，
    被告犯行洵堪認定，應依法論科。
三、核被告甲○○於95年7 月4 日、同年7 月20日、8 月8 日各
    施用第一級毒品海洛因之行為，均係犯毒品危害防制條例第
    10條第1 項之施用第一級毒品罪。被告持有第一級毒品海洛
    因之低度行為，均為施用第一級毒品之高度行為所吸收，不
    另論處。又其所犯上開3 次施用第一級毒品海洛因犯行，乃
    數罪俱發，均應分別論罪併合處罰。公訴意旨雖認被告係基
    於施用毒品成癮之集合犯意，而為上述施用海洛因犯行，性
    質上屬多次相同習慣之行為集合，屬集合犯，為法律上一罪
    。惟按學理上所稱「集合犯」係指該罪名之犯罪構成要件中
    ，本身即含有反覆實行數個同種類行為特質之犯罪。換言之
    ，行為人在主觀上係自始基於一個概括性之犯意，在密切接
    近之一定時、地持續實行之複次行為，倘依社會通念，於客
    觀上認為符合一個反覆、延續性之行為觀念者，於刑法評價
    上，即應僅成立一罪，例如經營、從事業務、收集、販賣、
    製造、散布等行為概念者是。至對於竊盜、吸毒（施用毒品
    ）此類具有習慣成癮之病態性犯罪，除經囑託或選任心理、
    精神等醫學專門機構或醫師、專家鑑定結果，行為人確係有
    犯罪之倚賴性，屬病態之習慣犯，而可認行為人係基於概括
    之決意，於密切之時、地反覆延續實行竊盜、施用毒品等犯
    罪，依社會一般客觀上之觀察，認論以一罪為適當時，再依
    集合犯之法理，祇論以包括之一罪，始足當之，否則即應依
    實質競合予以併合處罰。查本件被告甲○○於本院審理時供
    承伊在前次強制戒治出所後即未再施用海洛因，一直到95年
    7 月4 日、同年7 月20日、8 月8 日才又再各吸食海洛因1
    次，期間均未施用海洛因，而所以會再有前述3 次施用海洛
    因之行為，均係受友人誘惑所致，伊施用海洛因並沒有成癮
    等語綦詳（見本院95年12月22日準備程序筆錄），則依被告
    前開所述各節，已難認其係自始基於一個概括性之決意而反
    覆實行施用毒品之行為。抑且，被告除於95年7 月4 日、同
    年7 月20日、8 月10日為警查獲該3 次有經警採集其尿液送
    鑑結果呈鴉片類陽性反應外，並查無其他證據足認被告另有
    公訴意旨所指自94年7 月3 日起至同年8 月10日止之多次施
    用第一級毒品海洛因之情事（詳如後述），依「罪證有疑，
    利於被告」之證據法則，自僅足認被告前揭3 次為警查獲之
    各次施用毒品犯行，依此，益難認被告係在密切之時、地反
    覆延續實行施用毒品海洛因，而對施用毒品有成癮之病態習
    慣。是綜上各情，本院認被告前揭各相隔近10餘日之該3 次
    施用第一級毒品海洛因行為，與前述集合犯之要件有別，應
    依實質競合予以併合處罰，公訴意旨認屬集合犯，應論以一
    罪，尚有誤會，附此敘明。爰審酌被告前於93年間已經觀察
    、勒戒及強制戒治處分，猶未能戒斷毒癮，仍有繼續施用毒
    品之行為，顯見其意志不堅，惟施用毒品係自戕之行為，尚
    無害及他人，及犯後坦承犯行之態度等一切情狀，分別量處
    如主文所示之刑，並定應執行之刑。
四、扣案之於95年7 月4 日查獲之第一級毒品海洛因1 包（淨重
    0. 06公克）及於95年8 月10 日查獲之內含海洛因成分之殘
    渣袋7 只（均因量微無法與分裝袋析離秤重），為查獲之毒
    品，應依毒品危害防制條例第18條第1 項前段規定沒收銷燬
    之。至用以包裝前揭95年7 月4 日查獲之毒品海洛因之外包
    裝1 只（空包裝重0.20公克），係用於包裹毒品，防其裸露
    、逸出及潮濕之功用，並便於攜帶，可與毒品分離，且為被
    告所有供其施用毒品所用之物，及扣案之於95年7 月20日查
    獲之注射針筒1 支、海洛因分裝袋1 只，亦係供被告犯本件
    施用毒品所用之物，且屬被告所有，業據被告供陳在卷，均
    併依刑法第38條第1 項第2 款規定宣告沒收。另於95年7 月
    20日扣案之注射針筒1 支，為案外人鄧政郎所有供施用海洛
    因所用之物，而於95年8 月10日扣案之注射針筒4 支、生理
    食鹽水6 瓶，雖屬被告所有，惟非供被告犯本件施用毒品犯
    行所用之物，亦據被告供述明確，又皆非違禁物，自不得宣
    告沒收。
五、公訴意旨另認被告除有於前述95年7 月4 日、7 月20日、8
    月8 日之施用第一級毒品海洛因犯行外，另自95年7 月3 日
    起至同年8 月10日晚間9 時30分許為警採尿時起回溯26小時
    內某時前止，在桃園縣大溪鎮○○路某加油站廁所等地，施
    用第一級毒品海洛因多次，因認被告此部分亦涉犯毒品危害
    防制條例第10條第1 項之施用第一級毒品罪嫌。然查被告就
    其施用毒品海洛因之期間，於警詢時有稱伊於94年3 月開始
    施用海洛因，最後1 次是95年7 月4 日13時許云云（見95年
    毒偵字第3642號卷第6 頁反面），有稱於93年開始使用，最
    後1 次是95年7 月20日19時40分許云云（見95年毒偵字第39
    80號卷第10頁），亦有稱於94年1 月開始施用，最後1 次是
    95年7 月20日21時許云云（見95年毒偵字第4302號卷第8 頁
    反面），而於本院審理時又改稱就只有查獲那3 次（指95年
    7 月4 日、7 月20日、8 月8 日）有施用毒品等語（見本院
    95年12月22日準備程序筆錄），則被告就其施用毒品海洛因
    之起訖期間前後供述明顯不一，已難採認，而被告除於95年
    7 月4 日、同年7 月20日、8 月10日為警查獲該3 次有經警
    採集其尿液送鑑結果呈鴉片類陽性反應，佐以被告坦承該3
    次施用海洛因等情不諱，而可認其確有於前述為警查獲之95
    年7 月4 日、7 月20日、8 月8 日各施用毒品海洛因1 次之
    犯行外，遍查全卷資料並無證據足認被告除上開3 次施用海
    洛因犯行外另有自95年7 月3 日起至同年8 月10日晚間9時
    30分許為警採尿時起回溯26小時內某時前止施用海洛因之情
    事，公訴意旨認被告亦有在該段期間內施用毒品海洛因，容
    有誤會，此外復查無其他證據證明被告確有公訴意旨所指此
    部犯行，然公訴意旨既認此部分與前揭論罪科刑之施用第一
    級毒品罪間有集合犯之關係，屬實質上一罪，爰不另為無罪
    之諭知。
據上論斷，應依刑事訴訟法第273 條之1 第1 項、第299 第1 項
前段，毒品危害防制條例第10條第1 項、第18條第1 項前段，刑
法第11條、第38條第1 項第2 款、第51條第5款，判決如主文。
本案經檢察官蔡宜均到庭執行職務。
中    華    民    國    95    年    12    月    29    日
                  刑事第七庭法  官  林惠霞
以上正本證明與原本無異。
如不服本判決，應於收受送達後10日內向本院提出上訴書狀。
                            書記官  陳恩如
中    華    民    國    95    年    12    月    29    日
附錄本案論罪科刑法條：
毒品危害防制條例第10條
施用第一級毒品者，處6月以上5年以下有期徒刑。
施用第二級毒品者，處3年以下有期徒刑。


司法院資訊處製作；財團法人民間司法改革基金會備份。
